臺灣臺南地方法院刑事判決　　　　　　　　　　　　　九十三年度易字第一四三號
　　公　訴　人　臺灣臺南地方法院檢察署檢察官
　　被　　　告　甲○○
　　選任辯護人　黃紹文律師
　　　　　　　　黃溫信律師
　　　　　　　　徐美玉律師
右列被告因恐嚇案件，經檢察官提起公訴（九十二年度偵字第一三四○二號），本院
判決如左：
    主  文
甲○○無罪。
    理  由
一、公訴意旨略以：被告甲○○於民國九十二年八月二十五日上午十時許，在臺南市
    東區○○○街二二一號，與告訴人乙○○因申請工程款之糾紛發生口角，二人於
    爭執中互毆受傷後（二人所涉傷害部分另為不起訴處分），被告竟基於恐嚇他人
    危害安全之犯意，向告訴人揚言「欲找小弟打死你」等語，致告訴人心生畏怖，
    因認被告涉犯刑法第三百零五條之恐嚇危害安全罪嫌等語。
二、按犯罪事實應依證據認定之，無證據不得認定犯罪事實，不能證明被告犯罪者，
    應諭知無罪之判決，刑事訴訟法第一百五十四條第二項、第三百零一條第一項分
    別定有明文。又告訴人之告訴，本以使被告受刑事訴追為目的，故其陳述是否與
    事實相符，自應調查其他證據，以資審認（最高法院六十九年臺上字第一五三一
    號判決參照）。次按認定不利於被告之事實，須依積極證據，積極證據不足為不
    利於被告事實之認定時，即應為有利於被告之認定，更不必有何有利之證據，惟
    犯罪事實之認定，應憑真實之證據，倘證據是否真實尚欠明顯，自難以擬制推測
    之方法，為其判斷之基礎（最高法院三十年度上字第八一六號、五十三年臺上字
    第六五六號判例參照）。且刑事訴訟上證明之資料，無論其為直接或間接證據，
    均須達於通常一般之人均不致有所懷疑，而得確信其為真實之程度，始得據為有
    罪之認定，若其關於被告是否犯罪之證明未能達此程度，而有合理性懷疑之存在
    ，致使無從形成有罪之確信，根據「罪證有疑，利於被告」之證據法則，即不得
    遽為不利被告之認定，亦有最高法院七十六年度臺上字第四九八六號判例可稽。
三、公訴人認被告甲○○涉有刑法第三百零五條之恐嚇危害安全罪嫌，無非以告訴人
    乙○○之指訴及在場證人丙○○之證詞為其主要論據。訊之被告堅決否認有何恐
    嚇犯行，辯稱：當天確實有發生口角，但伊沒有說要找小弟打死告訴人等語。經
    查：
（一）、按刑法第三百零五條之恐嚇危害安全罪，所稱以加害生命、身體、自由、名
        譽、財產之事，恐嚇他人者，係指以使人生畏怖心為目的，而通知將加惡害
        之旨於被害人而言。若僅在外揚言加害，並未對於被害人為惡害之通知，尚
        難構成本罪，最高法院著有五十二年臺上字第七五一號判例意旨足資參照。
（二）、被告雖否認曾揚言要找小弟打死告訴人云云，惟證人丙○○於偵查中證稱：
        「我有看到他們二人互毆。因為工程款的請款問題發生爭執，他們才打起來
        。」、「．．．甲○○有恐嚇乙○○。他對乙○○說：『我回去一定叫小弟
        打死你』。」等語（見九十二年十月九日偵訊筆錄），核與告訴人指訴情節
        相符，再參以被告自承案發當日曾與告訴人因工程款問題發生口角，進而互
        毆，兩人均因此受傷乙情，並有臺南市立醫院驗傷診斷書及臺南醫院新化分
        院診斷證明書各一紙附卷可佐，則被告在此不滿情狀下，為上開言詞，自屬
        可能，足認告訴人指訴被告曾揚言找小弟打死告訴人等語，應屬實情。
（三）、然證人丙○○於偵查中證述：伊有聽到被告說要回去找小弟，不放過告訴人
        ，要對付告訴人等語，但此時告訴人已走出去，告訴人應該沒有聽到，伊也
        沒有跟告訴人講等語（見九十三年一月十三日偵訊筆錄）；於本院結證稱：
        發生爭執後，伊看到被告流鼻血，就去拿衛生紙給他擦，告訴人先走出去，
        在告訴人離開後，有聽到被告在客廳內說要找小弟對付告訴人，當時告訴人
        不在客廳裡等語明確（見本院九十三年四月一日審理筆錄），足認被告為上
        開言詞時，告訴人確實已先行離開，並不在事發現場。
（四）、則告訴人究係如何知悉被告揚言要找小弟對付自己一事？經檢察官質以告訴
        人如何知道被恐嚇，告訴人答稱：被告回去有跟他哥哥講，他的哥哥再跟伊
        哥哥說，伊哥哥才說要出面和解等語；嗣檢察官再詢問告訴人於現場有無聽
        到上開言詞，告訴人始又改稱：伊雖然在外面，但是距離很近，伊有聽到云
        云（見九十三年一月十三日偵訊筆錄），則告訴人先是稱經過他人轉述才知
        被告揚言找小弟對付自己一事，後才又改稱伊雖然在外面，但距離很近，所
        以有親耳聽聞被告恐嚇言詞，此情是否真實，亦或僅是誇大之詞，即不無疑
        問；再參諸告訴人於本院詰問時，以證人身分具結後所稱：爭吵完伊先離開
        ，伊離開客廳到開車走之前，有聽到被告的聲音，但他說什麼伊沒有很注意
        ，內容也不清楚，是案發當日晚上，透過朋友協商時，朋友跟伊轉述被告有
        這麼說等語（見本院九十三年四月一日審理筆錄），與告訴人在偵查中所言
        ：是經過第三者轉述才知悉被告揚言找小弟對付自己等詞相符，應認較為可
        信。
（五）、另佐以證人丙○○於本院證述：被告說要找小弟對付告訴人時，告訴人已經
        離開一、二分鐘，當時他可能很生氣，自己在那裡講，被告並沒有叫伊把話
        轉達給告訴人等語（本院九十三年四月一日審理筆錄），可知告訴人在與被
        告互毆完畢後即先行離開現場，則衡諸常情，倘被告主觀上有恐嚇告訴人之
        故意，理應在告訴人仍未走遠前大聲揚言加惡害之意，使告訴人得以聽聞上
        開加惡害之言詞，以達其恐嚇之目的，豈有在告訴人離開現場一、二分鐘之
        久，遲至證人丙○○拿衛生紙讓被告擦鼻血時，才為上開言詞，是以，被告
        在此情況下，究僅係於互毆後發洩情緒不滿之用詞，抑或用意確實在恐嚇告
        訴人，已難論斷，自不得遽為被告不利之認定。
（六）、末按刑法第三百零五條之恐嚇危害安全罪，無論係直接、間接恐嚇，若致危
        害於安全者，亦當然構成本罪。惟證人丙○○證稱：被告並無要伊將此項惡
        害轉達告訴人，伊認為被告應該只是在發洩情緒等語甚明（見本院九十三年
        四月一日審理筆錄），故在無其他積極證據足資認定被告主觀上於陳述上揭
        言詞之際，有使證人丙○○通知加惡害之旨於告訴人以遂行其恐嚇目的之下
        ，亦不得謂此即屬以間接方法通知加惡害之事於告訴人。則告訴人在當場既
        未聽聞被告上開加害之言詞，被告亦未使證人丙○○通知加惡害之旨於告訴
        人，告訴人縱因事後輾轉經他人告知而知悉被告加惡害之言詞，然此亦與恐
        嚇危害安全罪之構成要件有間，自難以此罪責相繩。
四、綜上所述，被告與告訴人發生衝突後，固曾揚言要找小弟對付告訴人，然當時告
    訴人已離開現場一、二分鐘，則被告當時是否僅係在發洩情緒不滿，尚非無疑，
    自難遽認被告為上開言詞時，確實有恐嚇告訴人之故意；何況客觀上告訴人亦未
    聽聞上開加害之言詞，且被告亦無使證人丙○○轉達加惡害之旨於告訴人之舉，
    則被告既未對告訴人為惡害之通知，自難以刑法恐嚇危害安全罪相繩。此外，復
    查無其他積極證據足資證明被告確有公訴意旨所指之恐嚇危害安全犯行，既不能
    證明被告犯罪，揆諸前開判例意旨，依法自應為被告無罪之諭知。
據上論斷，應依刑事訴訟法第三百零一條第一項，判決如主文。
本案經檢察官丁○○到庭執行職務
中      華      民國    九十三    年      四      月     十五     日
                              臺灣臺南地方法院刑事第二庭
                                  審判長  法  官  陳振謙
                                          法  官  陳志成
                                          法  官  孫淑玉
右正本證明與原本無異。
如不服本判決，應於判決送達後十日內向本院提出上訴狀（應附繕本）。
                                          書記官  王元宏
中      華      民      國    九十三    年      四      月     十六     日
